【裁判字號】    88,婚,932
【裁判日期】    890203
【裁判案由】    離婚
【裁判全文】
\臺灣板橋地方法院民事判決  八十八年度婚字第九三二號
    原      告  甲○○
    訴訟代理人  鄭志政律師
    被      告  乙○○
右當事人間請求離婚事件，本院判決如左：
    主    文
准原告與被告離婚。
訴訟費用由被告負擔。
    事    實
甲、原告方面：
一、聲明：求為判決如主文所示。
二、陳述：兩造於民國六十五年間結婚，並育有一子吳飛龍、一女吳金燕（均已成年
    ）。婚前被告即有毆打原告之行為，婚後，原告先後在三重、桃園等地從事販賣
    水果等業務，以維一家溫飽，但仍遭被告毆打，甚於結婚之前一、二年，即因被
    告在外拈花惹草，被傳染性病。甚而被告嗣從事電動玩具生意，即不給原告生活
    費，鄰居雖告知被告有外遇，但原告仍默默工作持家，以求家庭生活費能有著落
    。偶而對被告好言規勸，反遭被告凌厲毆打。七十四年間，原告又遭被告毆打頭
    部，傷勢甚重，半月均無法洗頭，遂先回娘家躲避，被告之姐見狀原想居中協調
    ，但被告竟毒誓「如果男方帶女方回家，則我男方就不能回到家」之語，原告見
    被告毫無悔意，又懼其毆打慣行，不敢再與其共同生活，迄已逾十四年。於原告
    離開被告期間，被告亦常毆打兩造之女吳金燕，原告為此並攜吳金燕至榮總診傷
    並為心理輔導。被告無故或因細故屢毆打原告，原告實有不堪同居之痛苦，爰依
    民法第一千零五十二條第一項第三款之規定，訴請離婚。退步言之，兩造未共同
    生活已達十四年之久，婚姻基礎蕩然無存，更無互信摯愛條件，絕無復合之可能
    ，亦請依民法第一千零五十二條第二項之規定，判決准予離婚。
三、證據：提出戶籍謄本二份為證，並聲請本院訊問證人李秀敏、王美珠、王永展及
    吳金燕。
乙、被告方面：
一、聲明：求為判決原告之訴駁回。
二、陳述：原告已離家棄子十四年，被告一直無法找到原告，被告並無毆打原告情事
    ，原告離家期間，二名子女亦均由被告父兼母職照顧輔育。如今子女已成年，希
    望原告能回家團聚。
    理    由
一、原告起訴主張兩造於六十五年間結婚，育有一子吳飛龍、一女吳金燕（均已成年
    ），並兩造自七十四年間分居迄今，已逾十四年未共同生活之事實，業據提出戶
    籍謄本二份為證，並據證人即兩造之女吳金燕到場證述「我父母親的感情不好」
    、「我媽媽與爸爸已有十三、四年沒有住在一起，從我小學二年級到現在」等語
    ，證人李秀敏證述「我與原告認識十三年多，我認識原告的時候她已離開家庭，
    十幾年來我都沒有看過被告也沒有看過原告回被告住處」等詞在卷（均詳本院八
    十九年一月二十五日言詞辯論筆錄）可憑，且為被告所不爭執，堪信為真實。
二、被告雖抗辯未曾毆打原告，係原告離家棄子等語，惟原告係因遭被告毆打成傷，
    不敢再與被告共同生活，不得已始離家迄今之情，亦據證人吳金燕證述「在我八
    歲時我不知道原因他們吵架，只看過媽媽回娘家的那一次媽媽頭上有傷，我聽媽
    媽說是爸爸拿水壺打的」等語、證人即原告之兄王永展證述「他們以前住在三重
    的時候被告就有打過原告，當時我有勸被告將原告帶回去，後來被告又打原告，
    原告就不敢回去，一直到現在都沒有回去」等詞在卷（均詳本院八十九年一月二
    十五日言詞辯論筆錄）可證，乃被告空言抗辯兩造分居係可歸責於原告之原因，
    不足採信。
三、原告主張受有被告身體上虐待之情，並舉證人吳金燕、王美珠、王永展到場為證
    ，惟證人即原告之姐王美珠自承僅於父親生日時，見原告頭部有傷，但未見原告
    是如何被打，證人吳金燕亦證述是聽原告轉述頭部之傷係遭被告毆打所致，未親
    眼見被告毆打原告等語，另證人王永展雖證述被告有毆打原告，但就被告施虐之
    時間、地點、方式、動機均無法詳陳，且均屬原告陳述延伸之傳聞證言，實難據
    為被告有對原告為不堪同居虐待情事之認定。惟按民法親屬編於七十四年六月三
    日修正前，第一千零五十二條就裁判離婚原因，原採列舉主義，迄七十四年六月
    三日修正公布時，於同條增列第二項規定「有前項以外之重大事由難以維持婚姻
    者，夫妻之一方，得請求離婚」，其立法本旨，乃以同條第一項各款列舉之離婚
    原因過於嚴格，故增列第二項，即夫妻一方之事由，雖不備同條第一項所列各款
    之要件，祇須按其事由之情節，在客觀上確實難以維持婚姻生活者，亦得請求裁
    判離婚（最高法院七十六年台上字第一六五號判決）。經查，兩造分居未共同生
    活確已逾十四年之久，對於婚姻係維繫夫妻共同生活之基礎而言，兩造之婚姻已
    有破綻，若任兩造無實質夫妻關係之婚姻繼續存在，亦與民法上開規定之立法本
    旨有違，參諸原告於本院調解、辯論期日，均堅詞主張不願與被告繼續婚姻關係
    ，足認兩造之婚姻確已達難以維持之程度，從而，原告依該條第二項之規定訴請
    離婚，應予准許。
四、據上論結，本件原告之訴為有理由，應依民事訴訟法第七十八條，判決如主文。
中      華      民      國    八十九    年      二      月    三        日
                                          臺灣板橋地方法院家事法庭
~B法  官  吳從周
右為正本係照原本作成。
如不服本判決應於送達後廿日內向本院提出上訴狀。
中      華      民      國    八十九    年      二      月    十九      日
~B書記官  許清琳


司法院資訊處製作；財團法人民間司法改革基金會備份。
